【裁判字號】    96,訴,2725
【裁判日期】    970618
【裁判案由】    有關國防事務
【裁判全文】
臺北高等行政法院判決
                                     96年度訴字第02725號
                              .
原      告  甲○○
訴訟代理人  林大華 律師
            林建平 律師
複代 理 人  蔡宜真 律師
被      告  國防部
代  表  人  乙○○（部長）
訴訟代理人  戊○○
            丁○○
            丙○○
上列當事人間因有關國防事務事件，原告不服行政院中華民國96
年6 月1 日院臺訴字第0960086461號訴願決定，提起行政訴訟。
本院判決如下：
    主  文
原告之訴駁回。
訴訟費用由原告負擔。
    事  實
一、事實概要：
    原告經國軍高雄總醫院施行聽力檢查，診斷證明書記載「該
    員於民國（下同）95年7 月17日於本院耳鼻喉科施行聽力檢
    查，雙耳高頻聽力損失65分貝」，乃檢具國軍官兵辦理撫卹
    、保險給付申請表，申請傷殘撫卹及保險給付事宜。被告國
    防部送經國軍高雄總醫院進行傷殘檢定後，以95年9 月25日
    徑玟字第0950004461號令核定原告「95年7 月17日參加漢光
    22號演習，因火炮射擊震波震傷耳膜，就醫治療後經純音聽
    力檢查，雙耳高頻聽力損失均為65分貝，平均右耳聽力損失
    為49分貝，平均左耳聽力損失為53分貝」，為因公重度機能
    障礙。旋以95年10月13日徑玟字第0950004736號令更正原因
    為「95年7 月12日至屏東小尖山陣地參加漢光22號演習，因
    火炮射擊震波震傷耳膜，就醫治療後經純音聽力檢查雙耳高
    頻聽力損失為65分貝，平均右耳聽力損失為49分貝，平均左
    耳聽力損失為53分貝」，為因公重度機能障礙。嗣被告以原
    告聽力損失未達軍人殘等檢定標準第2 條所訂軍人殘等區分
    標準表感覺器官編號2 之殘等標準，乃以95年11月3 日徑玟
    字第0950005105號令（下稱原處分）廢止前開95年10月13日
    徑玟字第0950004736號傷殘通報令。原告不服，以軍人殘等
    區分標準表感覺器官編號2 之重度機能障礙，所稱兩耳聽力
    損失均達國際標準單位50分貝以上者，解釋上應將兩耳聽力
    損失「平均」達50分貝以上或「都」達50分貝以上之情形皆
    予包括，原告雙耳高頻聽力損失既經檢定均為65分貝，即應
    合乎重度機能障礙之殘等標準。被告原已核定原告為因公重
    度機能障礙，其並據以申辦相關撫卹及保險給付事宜，惟被
    告竟故意曲解法令，遽以原告未符殘等標準，且隱瞞雙耳高
    頻聽力損失係屬舊疾之重要資訊，逕行廢止核定原告重度機
    能障礙之傷殘通報令，顯有違信賴保護原則，提起訴願，經
    行政院96年6 月1 日院臺訴字第0960086461號訴願決定駁回
    ，原告仍不服，遂向本院提起行政訴訟。
二、兩造聲明：
  (一)原告聲明：訴願決定及原處分均撤銷。
  (二)被告聲明：原告之訴駁回。
三、兩造之爭點：
  (1)原告聽力損失是否已達軍人殘等檢定標準第2 條所訂軍人殘
    等區分標準表感覺器官編號2 之殘等標準？
  (2)原告之聽力損失是否係95年7 月12日參加漢光22號演習，因
    火炮射擊震波震傷耳膜所致？抑或屬於舊疾？其主張信賴保
    護，是否有理由？
  (一)原告主張：
    1.訴願決定理由略以：原告之聽力損失檢查結果為「雙耳高
      頻聽力損失為65分貝，平均右耳聽力損失為49分貝，平均
      左耳聽力損失為53分貝」並未達到軍人殘等區分標準表兩
      耳聽力損失均達國際標準單位50分貝。且原告曾於94年11
      月23日因耳疾，曾前往國軍高雄總醫院耳鼻喉科就診，當
      時聽力檢查結果雙耳高頻聽力損失為65分貝，顯示原告聽
      力障礙乃為舊疾，是依行政程序法第11條第3 款規定對於
      行政處分係屬違法應屬明知或因重大過失而不知，原告之
      信賴不值得保護，原告訴願無理由云云。然查：
      (1)依國軍高雄總醫院原告之病歷資料可知，原告前雖曾於
        94年11月23日因耳疾，曾前往該院耳鼻喉科就診，當時
        治療之袁本治醫師並未告知原告聽力損失多少（此觀當
        日病歷並無記載聽力損失多少分貝即可知，見本院卷第
        129 、130 頁），僅囑咐原告多休息即會康復，原告當
        時業經從醫囑，按時服藥，耳疾已為改善，未曾復發，
        此一事實經函調國軍高雄總醫院原告病歷資料從94年11
        月23日後並無耳疾診斷紀錄可知。
      (2)嗣95年7 月12日原告至屏東小尖山陣地參加漢光22號演
        習，因火砲射擊震波震傷耳膜，隨於95年7 月17日至國
        軍高雄總醫院就醫，該次就診之醫師亦為袁本治醫師，
        其診斷原告雙耳高頻聽力損失為65分貝（見本院卷第13
        1 、132 頁），然原告當時並不知可否申請傷殘撫卹，
        亦不知原告之耳疾是否符合傷殘等級，乃係聽旁人提及
        原告可提出申請傷殘撫卹，是原告僅係提出申請。
      (3)嗣經國防部後備司令部後勤處軍醫組於95年9 月19日審
        查原告申請案件後，該次審查有會辦國軍高雄總醫院，
        此可參當次審查國軍官兵因病傷殘等檢定證明書亦有原
        告主治醫師袁本治之簽章（見本院卷133 頁）。嗣審查
        結果鑑定原告符合軍人殘等區分標準表之重度機能殘障
        標準，被告即為核定「因公重機障」，故並非原告有何
        影響被告之核定結果，此係經被告醫療專業人員開會審
        議原告耳疾情形。是原告前雖因耳疾於94年11月23日前
        往國軍高雄總醫院耳鼻喉科就診，然此一情形被告應已
        知悉，原告並未故意隱匿，況原告亦認94年當時之耳疾
        已改善，故原告對於原核定原告係因公重度機能障礙之
        處分係違法並無明知或因重大過失不知之情形。
      (4)且查訴願決定以原告曾於94年11月23日因耳疾，前往國
        軍高雄總醫院耳鼻喉科就診，當時聽力檢查結果雙耳高
        頻聽力損失為65分貝，顯示原告聽力障礙乃為舊疾，依
        行政程序法第11條第3 款規定對於行政處分違法係屬明
        知或因重大過失不知，原告之信賴不值得保護。然原告
        雖曾於94年11月23日因耳疾，前往國軍高雄總醫院耳鼻
        喉科就診，當時聽力檢查結果僅係「雙耳高頻聽力損失
        為65分貝，其餘聽力均屬正常」，惟95年7 月17日原告
        之聽力檢查結果則為「雙耳高頻聽力損失為65分貝，平
        均右耳聽力損失為49分貝，平均左耳聽力損失為53分貝
        。」，是2 次檢查結果並不相同，95年7 月17日原告之
        聽力檢查結果右耳聽力損失49分貝，左耳聽力損失53分
        貝，然94年11月23日檢查僅雙耳高頻聽力損失65分貝，
        其餘聽力均正常，況94年11月23日時原告業經從醫囑，
        按時服藥，耳疾已為改善，未曾復發，是原告此次耳疾
        與94年11月23日之耳疾應無關連，故原告於此次提出申
        請撫卹方未提及曾於94年11月23日因耳疾，曾前往國軍
        高雄總醫院。
      (5)且退一步言，此次國防部後備司令部後勤處軍醫組審議
        原告傷殘等級檢定時，亦有函詢國軍高雄總醫院，該院
        有原告所有之病歷資料，該院並有召集會議決議，是國
        防部後備司令部後勤處軍醫組方為審議原告符合軍人殘
        等區分標準表之重度機能殘障標準，且國軍高雄總醫院
        、國防部後備司令部後勤處軍醫組均為醫療專業人員，
        國軍高雄總醫院亦有原告所有之病歷資料，當時審議結
        果認原告符合軍人殘等區分標準表之重度機能殘障標準
        ，應係認原告前次耳疾與此次無關，否則何以國防部後
        備司令部後勤處軍醫組會審定原告符合軍人殘等區分標
        準表之重度機能殘障標準，故原告此次耳疾當係因95年
        7 月12日至屏東小尖山陣地參加漢光22號演習，因火砲
        射擊震波震傷耳膜而起，況原告聽力損失已達二耳平均
        51分貝（49+53/2 ＝51），是被告既已於95年9 月25日
        以徑玟字第0950004461號令及95年10月13日徑玟字第09
        50004736號令核定原告為「因公重機障」，此屬授益行
        政處分，原告當可信賴此行政處分，基於信賴保護原則
        ，被告當不得撤銷前所發布之行政處分。
    2.又查為明瞭本案案情，懇請鈞院調取國軍高雄總醫院（高
      雄市苓雅區○○○路2 號）原告所有病歷資料，及國防部
      後備司令部後勤處軍醫組核定原告符合軍人殘等區分標準
      表之重度機能殘障標準之所有資料，以明本案事實。
  (二)被告主張：
    1.依軍人撫卹條例第3 條第1 項規定，軍人傷亡應予撫卹者
      ，除本條例另有規定外，由被告發給撫卹令及撫卹金。暨
      軍人撫卹條例施行細則第2 條規定，本條例第3 條第1 項
      所定之撫卹令發給作業，由被告委任國防部後備司令部辦
      理。國防部後備司令部辦理上述撫卹令及撫卹金作業授權
      由留守業務處核判執行。另依被告93年6 月14日令頒之「
      軍人撫卹（照護）金發放作業程序及各項書表格式」第參
      點第3 項第1 目規定，經國軍醫院完成檢定者，應由國防
      部後備司令部留守業務處檢附證明文件，會商軍醫單位判
      定殘等，符合殘等者即以國防部令發布傷殘人員通報（見
      本院卷第32至38頁）。
    2.查檔案資料，國防部後備司令部督察室95年8 月8 日函送
      原告申請傷殘撫卹、保險乙案（見本院卷第39、40頁），
      ，案經國防部後備司令部留守業務處95年8 月10日函請國
      軍高雄總醫院辦理傷殘檢定事宜（見本院卷第41頁），該
      院95年9 月8 日函復原告傷殘狀況（見本院卷第42、43頁
      ），復經會請國防部後備司令部軍醫單位判定殘等為「重
      度機能障礙」（見本院卷第44至47頁），國防部後備司令
      部督察室95年9 月25日檢送原告「因公負傷證明書」（見
      本院卷第48頁），並奉被告95年9 月25日徑玟字第095000
      4461號令核定「因公重機障」通報令在案（見本院卷第49
      頁）。國防部後備司令部督察室95年10月12日函送更正「
      因公負傷證明書」之負傷時間、地點（見本院卷第50、51
      頁），被告95年10月13日徑玟字第0950004736號令核定更
      正原告「因公重機障」通報令（見本院卷第52頁）。
    3.依國防部督察室95年10月19日呈部長提報單記載，案經本
      室派員赴國軍高雄總醫院查訪耳鼻喉科主任暨調閱原告於
      該院病歷資料，發現原告曾因頭暈、雙耳聽力障礙，於94
      年11月23日至該院門診，經檢查為「雙耳高頻聽力障礙，
      受耳高頻聽力損失為65分貝」；顯示原告聽力受損，係屬
      舊疾，非後因公受傷。另查「軍人殘等區分標準表」，有
      關「重度機能障礙」，須「兩耳聽力損失均達國際標準單
      位50分貝以上者」經審查原告並不符合該表規定（見本院
      卷第53至57頁）。
    4.因國防部後備司令部軍醫單位殘等判定作業疏失誤判原告
      為重度機能障礙，國防部後備司令部軍醫單位復於95年10
      月25日重新審查後，認定原告傷狀未符合「軍人殘等檢定
      標準表」之殘等標準（見本院卷第58、59頁）。依軍人撫
      卹條例施行細則第21條規定，辦理改列殘等或傷亡種類重
      核，經審定變更原核定傷亡種類或改列殘等者，廢止原傷
      亡通報令（見本院卷第60頁）。國防部後備司令部留守業
      務處於95年11月2 日召開審查委員會，審議結果：無異議
      廢止原告「因公重機障」通報令（見本院卷第61至63頁）
      ，被告依上述規定復於95年11月3 日以原處分廢止國防部
      徑玟字第0950004736號令核定原告「因公重機障」通報令
      （見本院卷第64頁）。
    5.有關「軍人殘等區分標準表」編號2 重度機能障礙第1 款
      ：「兩耳聽力損失均達國際標準單位50分貝以上者」，係
      指兩耳經純音聽力檢查，依國際標準（音量）單位檢測，
      其各頻率聽力閾值之平均數，兩耳均達50分貝以上者。至
      於高頻聽力損失，係指純音聽力檢查高頻率部分之聽力損
      失，與「軍人殘等區分標準表」之檢測規範不同。兩耳高
      頻聽力損失65分貝者，自然無法適用本標準（見本院卷第
      65頁）。原告當時檢查狀況既為「平均右耳聽力損失為49
      分貝，平均左耳聽力損失為53分貝」，顯然未達「兩耳聽
      力損失均達國際標準單住50分貝以上者」之標準，因而前
      開殘等判定人員違失發布之原傷亡通報令自有得撤銷之瑕
      疵。若無行政程序法117 條但書之情事，被告自得依職權
      撤銷原處分。原告指稱應依兩耳之平均值判定是否達重度
      機能障礙標準，審酌該標準表上下文義，原告解釋顯逾該
      文句之可能文義範圍，故原告之主張並不足採。
    6.另查，原告主張95年7 月聽力已經回復，惟依97年5 月8
      日準備程序筆錄證人證言及病歷資料，其症狀屬於漸進式
      聽力障礙，服藥休息僅能改善並不能痊癒，難以認定原告
      耳疾已經痊癒，且未曾復發，甚至於因原告怠於就醫，造
      成其聽力之損失，且原告於95年7 月3 日、6 日於第22號
      漢光演習前，原告又因耳鳴及耳朵痛就醫，有高雄總醫院
      病歷資料為證，可知其耳疾係屬舊疾，其聽力並未回復，
      漢光演習並非所造成原告聽力損失之原因。
    7.原告於95年7 月17日就醫時，主訴其因火砲射擊震波震傷
      耳膜，惟再次施以聽力檢查之結果，高頻聽力損失之聽力
      圖幾乎與94年11月23日檢查相同，且依據戰爭醫學，火砲
      射擊震傷所顯示之聽力圖形與漸進武之聽力障礙所顯示的
      綠性不同，依證人證言（見本院卷第92頁：95年7 月17日
      檢查之聽力圖）顯非屬於火砲射擊震傷所致之聽力圖，故
      其聽力障礙係94年即已發生之舊疾。
    8.原告稱被告逕行廢止其「因公重度機能障礙」之通報令，
      有違信賴保護原則云云，國軍高雄總醫院耳鼻喉科主任袁
      本治上校列席行政院訴願會96年5 月24日第19次會議時說
      明，略以原告於94年11月23日曾因耳疾不適，前往該院就
      症，當時經聽力檢查結果，其聽力尚屬正常，僅雙耳高頻
      聽力損失約65分貝。原告於95年7 月17日再次前往該院門
      診，主張其於同年7 月12日參加漢光22號演習，因火砲射
      擊震波震傷耳膜。然經再施以聽力檢查後，檢查結果與94
      年11月23日之聽力檢查結果相較並無不同，且經查前後2
      次檢查之聽力圖幾乎相同，顯示其聽力障礙之耳炎，係於
      94年11月23日時即已發生之舊疾。故而原告並非「因公」
      而受有重度機能損害，其聽力受損之情事和95年7 月12日
      之漢光22號演習並無因果關係。
    9.依國軍高雄總醫院原告病歷資料，原告於94年12月23日即
      存「雙耳高頻聽力損失65分貝之事實」，且依該主治醫生
      陳述，若病人未提出要求下，主治醫師並不會主動計算其
      平均聽力損失，且計算平均聽力損失之目的乃係請求傷殘
      撫卹及保險，因原告當時並無任何請求之權利，故亦無主
      動要求計算平均聽力損失，惟其已於94年11月23日當時即
      知悉其患有漸進式聽力障礙及雙耳高頻聽力損失65分貝之
      事實，且國防部後備司令部後勤處軍醫組於審查原告申請
      案件時，亦有告知原告其「雙耳高頻聽力損失65分貝，平
      均右耳聽力損失為49分貝，平均左耳聽力損失為53分貝」
      ，可以證明原告顯已知悉其聽力損失之程度。
    10.原告復於準備書狀中提及原告不知可否申請傷殘撫卹，依
      原告兵籍資料自91年3 月1 日任國防部後備司令部副參謀
      長，並於94年12月1 日起任國防部後備司令部督察長，連
      剛入伍之新兵，亦知悉若因公受傷可申請相當的撫卹，原
      告官拜少將，軍中資歷完整且服役超過20年，服役單位為
      主管傷殘撫卹之國防部後備司令部，難以認為不知悉相關
      規定，原告說法顯屬推託卸責之陳述。
    11.被告雖因疏誤核發原告「因公重度機能障礙」通報令，惟
      原告既已明知其於94年11月23日即存有雙耳高頻聽力損失
      65分貝之事實，仍據以申請傷殘撫卹及保險給付，就重大
      的事由為隱匿或不完全之陳述，足以影響該處分核定之結
      果，對於該行政處分係屬違法應屬明知或因重大過失而不
      知，依行政程序法第119 條第3 款規定，其信賴不值得保
      護，被告依軍人撫卹條例施行細則第21條第2 項規定，廢
      止原核定原告「因公重度機能障礙」之通報令，並無不妥
      。
    理  由
一、本件起訴時被告之代表人原為李天羽，嗣變更為乙○○，經
    其聲明承受訴訟，核無不合，應予准許。
二、按軍人撫卹條例第16條第1 項及第4 項規定「傷殘等級如下
    ：…四、重度機能障礙。…」「第1 項殘等檢定標準，由國
    防部定之。」同條例施行細則第21條第2 項規定「經審定應
    變更原核定傷亡種類或改列殘等者，由國防部廢止原傷亡通
    報令及撫卹令，並發給重核傷亡通報令及撫卹令。」第26條
    第1 項第1 款及第2 項規定「申請傷亡撫卹者，依下列規定
    辦理：一、現役軍人傷殘者，由傷殘人員填具傷殘請卹表，
    檢附證明文件，報請服務機關函送後備司令部核卹，如為作
    戰或因公負傷，應同時由原服務單位檢附作戰或因公負傷證
    明書。…」「後備司令部辦理前項殘等核卹，應將傷殘人員
    送請國軍醫院依軍人殘等檢定標準辦理檢定。」依據軍人撫
    卹條例施行細則第23條第4 項及第35條訂定之軍人撫卹（照
    護）金發放作業程序及各項書表格式參、三、（一）規定，
    經國軍醫院完成檢定者，應由後備司令部留守業務處依據國
    軍官兵因傷病殘等檢定證明書、醫務評鑑會議紀錄及檢附之
    證明文件，會商軍醫單位判定殘等（遇有疑義時報請國防部
    軍醫局解釋後，再據以判定），符合殘等者即以國防部令發
    布傷殘人員通報令。又依軍人殘等區分標準表第2 條規定「
    軍人服役期間因作戰、公務疾病或意外致傷殘者，其等級區
    分如左：一、…四、重度機能障礙。…」同標準附件軍人殘
    等區分標準表感覺器官編號2 規定，兩耳聽力損失均達國際
    標準單位50分貝以上者，為重度機能障礙。
三、本件原告經國軍高雄總醫院施行聽力檢查，診斷證明書記載
    「該員於民國（下同）95年7 月17日於本院耳鼻喉科施行聽
    力檢查，雙耳高頻聽力損失65分貝」，乃檢具國軍官兵辦理
    撫卹、保險給付申請表，申請傷殘撫卹及保險給付事宜。被
    告國防部送經國軍高雄總醫院進行傷殘檢定後，以95年9 月
    25日徑玟字第0950004461號令核定原告「95年7 月17日參加
    漢光22號演習，因火炮射擊震波震傷耳膜，就醫治療後經純
    音聽力檢查，雙耳高頻聽力損失均為65分貝，平均右耳聽力
    損失為49分貝，平均左耳聽力損失為53分貝」，為因公重度
    機能障礙。旋以95年10月13日徑玟字第0950004736號令更正
    原因為「95年7 月12日至屏東小尖山陣地參加漢光22號演習
    ，因火炮射擊震波震傷耳膜，就醫治療後經純音聽力檢查雙
    耳高頻聽力損失為65分貝，平均右耳聽力損失為49分貝，平
    均左耳聽力損失為53分貝」，為因公重度機能障礙。嗣被告
    以原告聽力損失未達軍人殘等檢定標準第2 條所訂軍人殘等
    區分標準表感覺器官編號2 之殘等標準，乃以95年11月3 日
    徑玟字第0950005105號令（下稱原處分）廢止前開95年10月
    13日徑玟字第0950004736號傷殘通報令。原告不服，循序提
    起行政訴訟，並為事實欄所載各節之主張，是本件應審酌者
    厥為：
    (1)原告聽力損失是否已達軍人殘等檢定標準第2 條所訂軍人
      殘等區分標準表感覺器官編號2 之殘等標準？
    (2)原告之聽力損失是否係95年7 月12日參加漢光22號演習，
      因火炮射擊震波震傷耳膜所致？抑或屬於舊疾？其主張信
      賴保護，是否有理由？
四、關於(1)原告聽力損失是否已達軍人殘等檢定標準第2 條所訂
    軍人殘等區分標準表感覺器官編號2 之殘等標準部分：
  (一)原告經國軍高雄總醫院進行純音聽力檢查結果，雙耳高頻聽
    力損失均為65分貝，平均右耳聽力損失為49分貝，平均左耳
    聽力損失為53分貝，聽力損失未達首揭軍人殘等區分標準表
    感覺器官編號2 規定，兩耳聽力損失均達國際標準單位50分
    貝以上之情形，有國軍高雄總醫院95年8 月份國軍官兵傷殘
    檢定醫務評審會議紀錄、國軍官兵因傷病殘等檢定證明書、
    國防部後備司令部後勤處軍醫組殘等鑑定評審會議紀錄及國
    防部後備司令部留守業務處傷殘種類重核審查委員會會議紀
    錄等影本在卷可稽，其不符軍人殘等區分標準表之重度機能
    障礙之認定標準，洵堪認定。
  (二)原告雖稱：所謂兩耳聽力損失均達國際標準單位50分貝以上
    者，解釋上應將兩耳聽力損失「平均」達50分貝以上或「都
    」達50分貝以上之情形皆予包括云云。惟查：
    1.軍人殘等區分標準表感覺器官編號2 之重度機能障礙，既
      已明文規定須「兩耳聽力損失均達國際標準單位50分貝以
      上」，則必兩耳聽力損失「均達」國際標準單位50分貝以
      上，方有適用餘地。
    2.本件原告當時檢查狀況既為「平均右耳聽力損失為49分貝
      ，平均左耳聽力損失為53分貝」，顯然未達「兩耳聽力損
      失均達國際標準單位50分貝以上」之標準，是原告所稱：
      所謂兩耳聽力損失均達國際標準單位50分貝以上者，解釋
      上應將兩耳聽力損失「平均」達50分貝以上或「都」達50
      分貝以上之情形皆予包括云云，要不足採。
    3.又所謂兩耳聽力損失係指兩耳經純音聽力檢查，依國際標
      準（音量）單位檢測，其各頻率聽力閾值之平均數，兩耳
      均達50分貝以上之情形。至於高頻聽力損失，係指純音聽
      力檢查高頻率部分之聽力損失，與軍人殘等區分標準表之
      檢測規範不同。故本件原告雙耳「高頻聽力損失」雖均為
      65分貝，其情形與兩耳「聽力損失」不同，尚無法適用該
      標準。
五、關於(2)原告之聽力損失是否係95年7 月12日參加漢光22號演
    習，因火炮射擊震波震傷耳膜所致？抑或屬於舊疾？其主張
    信賴保護，是否有理由部分：
  (一)原告復稱：其雖曾於94年11月23日因耳疾，前往國軍高雄總
    醫院耳鼻喉科就診，當時聽力檢查結果僅係「雙耳高頻聽力
    損失為65分貝，其餘聽力均屬正常」；惟95年7 月17日原告
    之聽力檢查結果則為「雙耳高頻聽力損失為65分貝，平均右
    耳聽力損失為49分貝，平均左耳聽力損失為53分貝。」是2
    次檢查結果並不相同；94年11月23日後原告業經從醫囑，按
    時服藥，耳疾已為改善，未曾復發，原告此次耳疾當係因95
    年7 月12日至屏東小尖山陣地參加漢光22號演習，因火砲射
    擊震波震傷耳膜而起，訴願決定竟認原告曾於94年11月23日
    因耳疾，前往國軍高雄總醫院耳鼻喉科就診，當時聽力檢查
    結果雙耳高頻聽力損失為65分貝，顯示原告聽力障礙乃為舊
    疾，依行政程序法第11條第3 款規定，對於行政處分違法係
    屬明知或因重大過失不知，原告之信賴不值得保護等語，要
    無理由云云。
  (二)惟查：
    1.本件原告主張其於95年7 月以前聽力已經回復，其理由係
      稱「原告本人雖然以前曾因為聽力問題就診，但後來沒有
      再復發，表示其已恢復，此由鈞院所調之病歷，在94年11
      月23日以後並無耳疾診斷紀錄可以證明」等語。（參本院
      97年5 月8 日準備程序筆錄）。
    2.然據證人即國軍高雄總醫院醫療部主任袁本治上校結稱：
      「（法官提示原告國軍高雄總醫院病歷資料，問：原告於
      94年11月23日以前耳疾狀況如何？）原告依病例所載是一
      種漸進性的聽力障礙，他於94年3 月15日第一次看診，持
      續於3 月16日、4 月12日、10月24日、10月31日、11月23
      日來看診，症狀有鼻塞、喉嚨痛、聽力不好等等，原告第
      一次作聽力測驗就是11月23日，當時他說頭暈及聽力不好
      ，請求作聽力測驗，測驗結果為兩耳的漸進性聽力障礙併
      高頻聽力喪失，但當時沒有作聽力損失的分貝數。（問：
      94年11月23日以後，原告有無再去看診？）95年7 月3 日
      、95年7 月6 日、95年7 月17日、96年6 月4 日原告有陸
      續來看診。94年11月23日至95年7 月3 日之間原告沒來看
      診。（問：95年7 月3 日以後看診情形如何？）95年7 月
      3 日及6 日原告主述症狀為耳鳴及耳朵痛，我們給他開藥
      及點藥；7 月17日原告主述5 天前因漢光演習造成耳鳴及
      聽力受損，檢查結果為高頻聽力損失65分貝，平均聽力右
      耳損失49分貝，左耳53分貝；96年6 月4 日是鼻子的問題
      。（問：依本院卷第93頁原告94年11月23日聽力檢查表與
      本院卷第92頁原告95年7 月17日聽力檢查表比較觀察，兩
      者線性類似，是否表示94年11月原告的聽力狀況沒有改善
      ？）可以這樣說，至少就高頻聽力損失的結果是這樣沒有
      錯。（問：依94年11月23日聽力檢查表，是否算得出原告
      當時之平均聽力損失？）這個可以算得出來。（法官請證
      人袁本治當庭計算），我計算結果，左耳平均聽力損失為
      44分貝，右耳為45分貝，這一點我根據檢查表計算可以確
      定。（被告訴代問：原告94年11月的聽力障礙病狀是否吃
      藥就會痊癒？）吃藥可以改善，但很難恢復到正常。（問
      ：原告於94年11月23日以後沒有回診，可以證明他的舊疾
      恢復正常嗎？）恢復正常要以聽力檢查來證明較為確實。
      （被告訴代問：如果是砲擊受傷影響聽力，與漸進式的聽
      力障礙是否一樣？）不一樣，如果是砲擊受傷，檢查表的
      一般頻率會下降，與鈞院卷第92頁的線性不同」等語。（
      參本院97年5 月8 日準備程序筆錄）。
    3.由此可見：原告於94年11月23日就診時，其聽力除「雙耳
      高頻聽力損失為65分貝外，其左耳平均聽力損失為44分貝
      ，右耳為45分貝。是原告稱：其雖曾於94年11月23日因耳
      疾，前往國軍高雄總醫院耳鼻喉科就診，當時聽力檢查結
      果僅係「雙耳高頻聽力損失為65分貝，其餘聽力均屬正常
      」，要與事實不符。又原告95年7 月17日聽力檢查結果，
      雙耳高頻聽力損失均為65分貝，平均右耳聽力損失為49分
      貝，平均左耳聽力損失為53分貝，已如上述，是原告95年
      7 月17日之聽力損失，較94年11月23日更為嚴重，又由於
      前後2 次檢查之聽力圖幾乎相同，且依證人袁本治上校所
      述，如果是砲擊受傷，檢查表的一般頻率會下降，與本院
      卷第92頁之線性不同，是原告95年7 月17日之聽力損失，
      尚難認係95年7 月12日參加漢光22號演習，因火炮射擊震
      波震傷耳膜所引起，而應屬原告之舊疾。
    4.被告雖因疏誤，於95年9 月25日核定原告因公重度機能障
      礙，嗣再於95年11月3 日廢止前傷殘通報令。惟原告既已
      明知其於94年11月23日即存有雙耳高頻聽力損失65分貝之
      事實，仍據以申請傷殘撫卹及保險給付，就重大的事由為
      隱匿或不完全之陳述，足以影響該處分核定之結果，對於
      該行政處分係屬違法應屬明知或因重大過失而不知，依行
      政程序法第119 條第3 款規定，其信賴不值得保護，被告
      依軍人撫卹條例施行細則第21條第2 項規定，廢止（按實
      為撤銷，詳後述）原核定原告「因公重度機能障礙」之通
      報令，並無不合。原告稱其應受信賴保護云云，要不足採
      。
    5.至原告另稱所謂「廢止」，係指合法有效之行政處分而言
      ，本件原核定原告「因公重度機能障礙」之通報令，並無
      「廢止」之法定事由，故被告將之「廢止」，自屬違法云
      云。然查：關於被告95年11月3 日徑玟字第0950005105號
      令（按即原處分）廢止前開95年10月13日徑玟字第095000
      4736號傷殘通報令，其所使用之用語固為「廢止」，惟據
      被告訴訟代理人陳稱：我們的意思應是撤銷，我們是認為
      前處分為違法的等語。參以本件原告事實上聽力損失並未
      達軍人殘等檢定標準第2 條所訂軍人殘等區分標準表感覺
      器官編號2 之殘等標準，已如上述，故被告95年10月13日
      徑玟字第0950004736號之傷殘通報令，顯有得撤銷之瑕疵
      ，則被告稱其真正之意思為撤銷，應足採信。
六、綜上，原告所訴，為不足採。從而，原處分並無不法，訴願
    決定予以維持，亦無不合。原告徒執前詞，訴請撤銷，為無
    理由，應予駁回。
七、兩造其餘攻擊防禦方法均與本件判決結果不生影響，故不逐
    一論述，併此敘明。
據上論結，本件原告之訴為無理由，爰依行政訴訟法第98條第1
項前段，判決如主文。
中    華    民    國    97    年     6    月   18     日
                    臺北高等行政法院第二庭
                              審判長法  官  徐  瑞  晃
                                    法  官  畢  乃  俊
                                    法  官  陳  金  圍
上為正本係照原本作成。
如不服本判決，應於送達後20日內，向本院提出上訴狀並表明上
訴理由，如於本判決宣示後送達前提起上訴者，應於判決送達後
20日內補提上訴理由書（須按他造人數附繕本）。
中    華    民    國    97    年    6     月    18    日
                                    書記官  陳  可  欣


司法院資訊處製作；財團法人民間司法改革基金會備份。
